【裁判字號】    99,訴,1507
【裁判日期】    991021
【裁判案由】    營利事業所得稅
【裁判全文】
臺北高等行政法院判決
                                      99年度訴字第1507號
                                    99年10月14日辯論終結
原      告  戊○投資股份有限公司
代  表  人  甲○○
訴訟代理人  丙○○ ○○○
被      告  財政部臺北市國稅局
代  表  人  乙○○○○○○住同上
訴訟代理人  丁○○
上列當事人間營利事業所得稅事件，原告不服財政部中華民國99
年5月26日台財訴字第09900169290號（案號：第09901070號）訴
願決定，提起行政訴訟，本院判決如下：
    主  文
原告之訴駁回。
訴訟費用由原告負擔。
    事  實
一、事實概要：
    緣原告於民國（下同）95年6月2日辦理94年度營利事業所得
    稅結算申報，原列報利息收入新臺幣（以下同）1,154,701
    元及前5年核定虧損本年度扣除額4,378,745元；被告機關初
    查，以原告係逾期申報，核定利息收入為1,154,701 元，並
    否准適用虧損扣除，核定前5年核定虧損本年度扣除額為0元
    ，除補徵應稅額1,084,508元，並加徵滯報金30,000 元。原
    告不服，申請復查結果，獲准追減利息收入1,152,900 元，
    其餘復查駁回。原告就前5 年核定虧損本年度扣除額部分仍
    表不服，提起訴願遭決定駁回，遂提起本件行政訴訟。
二、兩造聲明：
    (一)原告聲明求為判決：1.訴願決定、原處分（含復查決定）
                          關於前五年核定虧損本年度扣除額
                          部分，均撤銷。
                        2.訴訟費用由被告負擔。
    (二)被告聲明求為判決：1.駁回原告之訴。
                        2.訴訟費用由原告負擔。
三、兩造之爭點：被告以原告逾期申報，核定前5年核定虧損本
    年度扣除額為0元，是否適法？
    (一)原告主張之理由：
      1.原告於95年6月1日（94年度營利事業所得稅結算申報截
        止日）以網路向被告申報94年度營利事業所得稅，惟因
        申報上傳時，被告網路無法接受原告資料上傳，致無法
        如期申報，不可歸責於原告。
      2.被告鼓勵納稅義務人採用網路申報營利事業所得稅，原
        告配合政策，惟被告又拒絕原告申報，如採人工申報，
        則不論申報內容是否正確合理，均可被被告接受，如此
        是否懲罰採網路申報者，實屬不合理。
      3.原告如採人工申報，事後再申請更正申報，或網路申報
        全部為0 元，再申請更正，均為被告所允許，原告誠實
        申報，不想隨便申報再更正造成雙方困擾，且被告一直
        宣導納稅義務人採網路申報，配合網路申報反而造成無
        法如期申報，與人工申報相較實屬不公平。
    (二)被告主張之理由：
      1.按「營利事業所得之計算，以其本年度收入總額減除各
        項成本費用、損失及稅捐後之純益額為所得額。」、「
        以往年度營業之虧損，不得列入本年度計算。但公司組
        織之營利事業，會計帳冊簿據完備，虧損及申報扣除年
        度均使用第77條所稱藍色申報書或經會計師查核簽證，
        並如期申報者，得將經該管稽徵機關核定之前5 年內各
        期虧損，自本年純益額中扣除後，再行核課。」、「納
        稅義務人應於每年5月1日起至5 月31日止，填具結算申
        報書，向該管稽徵機關，申報其上一年度內構成綜合所
        得總額或營利事業收入總額之項目及數額，……」及「
        申報日期，應以申報書送達稽徵機關之日為準；……透
        過網際網路傳輸者，應以申報資料傳輸至稽徵機關之日
        為申報日期。」分別為行為時所得稅法第24條、第39條
        、第71條第1項及同法施行細則第50條所明定。
      2.原告於95年6月2日辦理94年度營利事業所得稅結算申報
        ，原列報全年所得額1,273,270元、前5年核定虧損本年
        度扣除額4,378,745元、課稅所得額0元；被告初查，以
        原告係逾期辦理94年度營利事業所得稅結算申報，與首
        揭規定未合，否准適用虧損扣除，核定前5 年核定虧損
        本年度扣除額為0元及課稅所得額4,378,745元。原告不
        服，主張於95年6月1日（94年度營利事業所得稅結算申
        報截止日）辦理94年度營利事業所得稅網路申報，因被
        告網路無法接受原告資料上傳，致無法如期申報，不可
        歸責於原告，其前5 年度核定虧損應准自本年純益額中
        扣除云云，申經被告復查決定略以，查原告於95年6 月
        1 日進行94年度營利事業所得稅網路申報，因資料內容
        錯誤出現審核異常清單，致無法於結算申報期限內完成
        申報，於95年6 月2 日改採人工申報，經被告中北稽徵
        所以已逾期申報收件，原核定依首揭規定，核定前5 年
        核定虧損本年度扣除額為0 元，並無不合，遂駁回其復
        查之申請。原告不服，提起訴願，遞經財政部訴願駁回
        在案。
      3.94年度營利事業所得稅結算申報期間係自95年5月1日至
        6月1日（95年5月31日為端午節假日，順延至6月1日）
        止，原告於95年6月2日始以郵寄方式辦理94年度營利事
        業所得稅結算申報，有被告中北稽徵所收件章戳蓋於申
        報書可稽，亦為原告所不爭執，既已逾法定申報期間，
        自無所得稅法第39條前5 年虧損扣除規定之適用，原核
        定前5年核定虧損本年度扣除額為0元，並無不合。
      4.原告訴稱於95年6月1日利用網際網路辦理申報，因資料
        內容錯誤出現審核異常清單，致無法完成申報云云，惟
        查所得稅結算申報之日期，應以申報書送達稽徵機關之
        日為準，其係透過網際網路傳輸者，應以申報資料傳輸
        至稽徵機關之日為申報日期，首揭所得稅法施行細則第
        50條規定甚明，原告既未能於95年5月1日至6月1日達1
        個月之申報期間內將申報資料傳輸至稽徵機關，完成網
        路申報，所請改按如期申報受理乙節，與法未符，自不
        足採，揆諸首揭規定，復查決定及訴願決定並無不合。
      5.據上論述，本件復查決定、訴願決定均無違誤，為此請
        求判決如被告答辯之聲明。
    理  由
一、本件被告代表人原為陳文宗，訴訟中變更為邱政茂，復變更
    為吳自心，業據被告新任代表人提出承受訴訟狀聲明承受訴
    訟，核無不合，應予准許。
二、按「營利事業所得之計算，以其本年度收入總額減除各項成
    本費用、損失及稅捐後之純益額為所得額。」、「以往年度
    營業之虧損，不得列入本年度計算。但公司組織之營利事業
    ，會計帳冊簿據完備，虧損及申報扣除年度均使用第77條所
    稱藍色申報書或經會計師查核簽證，並如期申報者，得將經
    該管稽徵機關核定之前5 年內各期虧損，自本年純益額中扣
    除後，再行核課。」、「納稅義務人應於每年5月1日起至5
    月31日止，填具結算申報書，向該管稽徵機關，申報其上一
    年度內構成綜合所得總額或營利事業收入總額之項目及數額
    ，…」及「申報日期，應以申報書送達稽徵機關之日為準；
    …透過網際網路傳輸者，應以申報資料傳輸至稽徵機關之日
    為申報日期。」分別為行為時所得稅法第24條、第39條、第
    71條第1項、及同法施行細則第50條所明定。
三、本件原告於95年6月2日辦理94年度營利事業所得稅結算申報
    ，原列報全年所得額1,273,270元、前5年核定虧損本年度扣
    除額4,378,745元、課稅所得額0元；被告機關初查，以原告
    係逾期辦理94年度營利事業所得稅結算申報，與首揭規定未
    合，否准適用虧損扣除，核定前5 年核定虧損本年度扣除額
    為0元及課稅所得額4,378,745元。原告不服，主張於95年6
    月1 日（94年度營利事業所得稅結算申報截止日）辦理94年
    度營利事業所得稅網路申報，因被告機關網路無法接受原告
    資料上傳，致無法如期申報，不可歸責於原告，其前5 年度
    核定虧損應准自本年純益額中扣除云云，申經被告機關復查
    決定略以，查原告於95年6 月1 日進行94年度營利事業所得
    稅網路申報，因資料內容錯誤出現審核異常清單，致無法於
    結算申報期限內完成申報，於95年6 月2 日改採人工申報，
    經被告機關以已逾期申報收件，原查依首揭規定，核定前5
    年核定虧損本年度扣除額為0 元，並無不合為由，駁回其復
    查之申請。原告就前5 年核定虧損本年度扣除額部分猶表不
    服，提起訴願遭決定駁回。
四、原告循序起訴意旨略以：原告於95年6 月1 日（95年5 月31
    日為國定例假日，故94年度營利事業所得稅結算申報截止日
    順延一日為95年6 月1 日）辦理94年度營利事業所得稅網路
    申報，因出現審核異常清單，被告機關網路無法接受原告資
    料上傳，致無法如期申報，不可歸責於原告，乃於95年6 月
    2 日改採人工申報，經被告機關以已逾期申報收件；如採人
    工申報，事後再申請更正申報，或網路申報全部為0 元，再
    申請更正，均為被告所允許；原告配合網路申報反而造成無
    法如期申報，實屬不公平，其前5 年度核定虧損應准自本年
    純益額中扣除云云。
五、本件兩造之爭點為：被告機關以原告逾期申報，核定前5 年
    核定虧損本年度扣除額為0 元，是否適法？經查：
（一）按「以往年度營業之虧損，不得列入本年度計算。但公司
      組織之營利事業，會計帳冊簿據完備，虧損及申報扣除年
      度均使用第77條所稱藍色申報書或經會計師查核簽證，並
      如期申報者，得將經該管稽徵機關核定之前5 年內各期虧
      損，自本年純益額中扣除後，再行核課。」為首揭行為時
      所得稅法第39條所明定。依此規定，公司組織之營利事業
      ，如具備(1)會計帳冊簿據完備(2)虧損及申報扣除年度均使
      用第77條所稱藍色申報書或經會計師查核簽證(3)如期申報
      ，等要件，始得將經該管稽徵機關核定之前5 年內各期虧
      損，自本年純益額中扣除。
（二）次查，94年度營利事業所得稅結算申報期間係自95年5 月
      1 日至6 月1 日（95年5 月31日為端午節假日，順延至6
      月1 日）止，原告於95年6 月2 日始以郵寄方式辦理94年
      度營利事業所得稅結算申報，此有被告機關所屬中北稽徵
      所收件章戳蓋於申報書可稽，亦為原告所不爭執，既已逾
      法定申報期間，自無前揭所得稅法第39條所定前5 年虧損
      扣除規定之適用。原核定前5 年核定虧損本年度扣除額為
      0 元，並無不合。
（三）原告雖主張於95年6月1日利用網際網路辦理申報，因資料
      內容錯誤出現審核異常清單，致無法完成申報，並提出94
      年度營利事業所得稅結算申報書網路申報審核異常清單為
      佐；但查所得稅結算申報之日期，應以申報書送達稽徵機
      關之日為準，其係透過網際網路傳輸者，應以申報資料傳
      輸至稽徵機關之日為申報日期，首揭所得稅法施行細則第
      50條規定甚明。倘納稅義務人係透過網際網路傳輸申報，
      惟傳輸失敗，致申報資料無法順利傳輸至稅捐稽徵機關，
      自不得認其申報稅捐之行為已完成。本件原告雖於95年6
      月1 日利用網際網路辦理申報，惟因資料內容錯誤，出現
      審核異常清單，無法傳輸至被告稽徵機關，此為原告所不
      爭，並有94年度營利事業所得稅結算申報書網路申報審核
      異常清單附本院卷第11頁可稽。原告既未能於95年5 月1
      日至6 月1 日達1 個月之申報期間內將申報資料傳輸至稽
      徵機關，完成網路申報；至95年6 月2 日始以郵寄方式辦
      理94年度營利事業所得稅結算申報，已逾法定申報期間，
      依首揭所得稅法第39條規定及上開說明，自不得主張其前
      5 年度核定虧損自本年純益額中扣除。所請改按如期申報
      受理乙節，亦與法未符，均非足採。
六、綜上論述，原告起訴論旨，並非足採。被告機關以原告於95
    年6 月2 日始辦理94年度營利事業所得稅結算申報，屬逾期
    申報，否准適用虧損扣除，核定前5 年核定虧損本年度扣除
    額為0 元，認事用法，並無違誤，復查及訴願決定，遞予維
    持，亦無不合，原告徒執前詞，訴請撤銷，為無理由，應予
    駁回。
七、本件事證已臻明確，兩造其餘主張及證據，核與本判決所得
    心證及結果不生影響，毋庸逐一論述，附此敘明。
八、據上論結，本件原告之訴為無理由，爰依行政訴訟法第98條
    第1 項前段，判決如主文。
中    華    民    國    99    年    10    月    21    日
                       臺北高等行政法院第六庭
                               審判長法  官     闕銘富
                                     法  官     林育如
                                     法  官     許瑞助
上為正本係照原本作成。
如不服本判決，應於送達後20日內，向本院提出上訴狀並表明上
訴理由，如於本判決宣示後送達前提起上訴者，應於判決送達後
20日內補提上訴理由書（須按他造人數附繕本）。
中    華    民    國    99    年    10    月    21    日
                                     書記官     吳芳靜

司法院資訊處製作；財團法人民間司法改革基金會備份。
